臺灣臺南地方法院刑事判決
                                     107年度訴緝字第37號
公  訴  人  臺灣臺南地方檢察署檢察官
被      告  陳德生




上列被告因妨害自由案件，經檢察官提起公訴（105年度偵字第1
7556號），被告於準備程序中為有罪之陳述，本院合議庭裁定由
受命法官獨任以簡式審判程序進行審理，判決如下：    
    主  文
乙○○共同犯剝奪他人行動自由罪，處有期徒刑伍月，如易科罰
金，以新臺幣壹仟元折算壹日。
扣案之開山刀壹把，沒收之。
    犯罪事實
一、乙○○與劉統道（業經判決）為朋友關係。緣劉統道因不甘
    其前女友甲○○與其分手（二人無同居關係，非屬家庭暴力
    防治法第3條第2款所定之家庭成員），為教訓甲○○，遂要
    求乙○○協助。乙○○與劉統道即共同基於剝奪他人行動自
    由、恐嚇危害安全之犯意聯絡，於民國105年10月2日19時43
    分許，先至臺南市○區○○路0段00巷00號1樓，由乙○○持
    開山刀1把朝甲○○及甲○○之友人丙○○比劃，並由劉統
    道對丙○○恫稱：「不要管閒事，不然會找徵信社調查你，
    不然會很難看」等語；復由劉統道徒手毆打、腳踹甲○○之
    身體，再抓甲○○之頭髮使其頭部撞擊牆壁後，強押甲○○
    至該處地下1樓，再由乙○○駕駛車牌號碼000-000號普通重
    型機車，並以乙○○在前，劉統道在後之方式，將甲○○夾
    於機車座位中間後駛離；待3人於同日20時5分許，行經臺南
    市○○區○○○街00號前時，甲○○趁機大喊：「趕快救我
    ，我被挾持」等語，乘坐在甲○○後方之劉統道見狀趕緊以
    手摀住甲○○之口部並徒手毆打甲○○之身體，未久，李庭
    惠趁隙掙脫跳車，劉統道見狀，亦隨之下車，並腳踹甲○○
    之頭部及身體，致甲○○受有左側頭皮血腫、左眼結膜下出
    血、顏面2處血腫、左耳2公分撕裂傷、左前臂鈍挫傷、左手
    肘鈍挫傷、右膝擦挫傷、左膝鈍挫傷、左腳踝擦挫傷等傷害
    。劉統道、乙○○乃以上開強暴及恐嚇方法，共同剝奪李庭
    惠之行動自由，並以上開加害生命、身體、名譽之事共同恐
    嚇丙○○，致丙○○心生畏懼，而生危害於安全。嗣因在場
    民眾趨前阻止，員警亦據報到場處理，當場扣得乙○○、劉
    統道遺留在現場之開山刀1把，始悉上情。
二、案經甲○○訴由臺南市政府警察局第五分局報告臺灣臺南地
    方檢察署檢察官偵查起訴。
    理  由
壹、程序事項本件被告所犯者均非為死刑、無期徒刑、最輕本刑
    為3年以上有期徒刑之罪或高等法院管轄第一審案件，其於
    準備程序進行中，先就被訴事實為有罪之陳述，經法官告知
    其簡式審判程序之旨，並聽取公訴人、被告之意見後，本院
    爰依刑事訴訟法第273條之1第1項之規定，裁定由受命法官
    獨任以簡式審判程序進行審理。
貳、實體事項
一、上開犯罪事實業據被告坦承不諱，核與共犯劉統道、證人甲○○、丙○○之陳、證述相符，復有國立成功大學醫學院附設醫
    院受理家庭暴力事件驗傷診斷書、車輛詳細資料報表、第五
    分局開元派出所扣押物品目錄表、臺南市政府警察局第五分
    局扣押物品清單、臺南市政府警察局105年11月4日南市警鑑
    字第1050588603號鑑驗書各1份、監視錄影翻拍照片32張、
    現場照片5張、扣案物品照片10張、告訴人受傷照片8張附卷
    可稽，以及開山刀1把扣案可佐，足認被告之自白與事實相
    符，應可採信。本案事證明確，被告犯行堪可認定，應依法
    論科。
二、論罪科刑
（一）按刑法第302條第1項剝奪人之行動自由罪，所稱之非法方
      法，已包括強暴、脅迫或恐嚇等一切不法手段在內，且該
      罪係以私行拘禁為其非法剝奪人行動自由之例示，故在性
      質上祇須被害人行動自由被剝奪已持續相當之時間，使其
      進退行止不得自主自由，即足當之（最高法院105年度台
      上字第1603號判決意旨參照）。次按刑法第302條第1項之
      妨害自由罪，原以強暴、脅迫為構成要件，其因而致普通
      傷害，乃強暴、脅迫當然之結果，除另有傷害故意外，仍
      祇成立該條項之罪，無同法第277條第1項之適用（最高法
      院30年上字第3701號判例意旨參照）。又刑法第302條第1
      項、第304條第1項及第305條之罪，均係以人之自由為其
      保護之法益。而刑法第302條第1項之罪所稱之非法方法，
      已包括強暴、脅迫或恐嚇等一切不法手段在內。因之，如
      以非法方法剝奪他人行動自由行為繼續中，再對被害人施
      加恐嚇，或以恐嚇之手段迫使被害人行無義務之事；則其
      恐嚇之行為，仍屬於非法方法剝奪行動自由之部分行為，
      應僅論以刑法第302條第1項之罪，無另成立同法第304條
      或第305條之罪之餘地（最高法院89年度台上字第780號判
      決意旨參照）。核被告所為，係犯刑法第302條第1項之剝
      奪他人行動自由罪（被害人為甲○○）、同法第305條之恐
      嚇危害安全罪（被害人為丙○○）。被告對被害人甲○○施加
      恐嚇，屬於非法剝奪行動自由之部分行為，被害人甲○○因
      共犯劉統道之強暴行為受傷，則屬非法剝奪行動自由之當
      然結果，均不另論罪。被告以一行為觸犯上開二罪名，侵
      害二不同被害人之法益，為想像競合犯，應從一重之剝奪
      他人行動自由罪處斷。
（二）按刑法第28條所謂之共同正犯者，指2人以上，以共同犯
      罪之意思，而共同實施犯罪之行為，故共同實施犯罪行為
      之人，在合同意思之範圍內，不論係同時實施犯罪行為，
      或各自分擔犯罪行為之一部，均係相互利用他人之行為，
      以達其犯罪之目的，即應對於全部所發生之結果，共同負
      其刑責；又犯意之聯絡，並不限於事前有所謀議，即僅於
      行為當時有共同犯意之聯絡者，亦屬之，且其表示之方法
      ，亦不以明示通謀為必要，即相互間有默示之合致，亦無
      不可（最高法院82年度台上字第5925號、85年度台上字第
      5469號判決意旨參照）。被告與劉統道就上開犯行，有犯
      意聯絡及行為分擔，為共同正犯。
（三）爰審酌被告僅因劉統道之要求，即罔顧被害人甲○○之意願
      與尊嚴，更波及被害人丙○○，視法律如無物，對社會安全
      秩序已造成莫大之危害；兼衡其智識程度（國中學歷）、
      職業及家庭並經濟狀況（自陳：離婚，有1個未成年小孩
      ，其不需撫養小孩及父母，入監前無業）、就本件犯行之
      角色分工（非居於主要地位）、犯罪方法、犯罪動機及目
      的、與被害人無特別關係、犯後坦承犯行之態度、迄未與
      被害人和解、被害人甲○○所受傷害程度等一切情狀，量處
      如主文所示之刑，併諭知易科罰金之折算標準。
三、按供犯罪所用、犯罪預備之物或犯罪所生之物，屬於犯罪行
    為人者，得沒收之，刑法第38條第2項前段定有明文。次按
    為契合個人責任原則及罪責相當原則，共同犯罪所得之物之
    沒收、追徵其價額或以財產抵償，應就各共同正犯實際分得
    之數為之。至於違禁物、供犯罪所用或犯罪預備之物、因犯
    罪所生之物之沒收，由於兼具保安處分以杜再犯之性質，仍
    有共同正犯責任共同原則之適用（最高法院104年度台上字
    第3585號判決意旨參照）。又共同正犯供犯罪所用之物，因
    其等應就全部犯罪結果負其責任，若屬特定之物，本無重複
    執行沒收之疑慮，僅各自諭知沒收即可，並無諭知連帶沒收
    之必要（最高法院100年度台上字第3113號判決意旨參照）
    。經查，扣案之開山刀1把，為共犯劉統道所有，業據共犯
    劉統道供承在卷，復為供被告犯本案所用之物，業經認定如
    前，爰依上開規定，宣告沒收之。至於其他扣案物品，因無
    證據證明與本案有何直接關係，爰不宣告沒收之。
據上論斷，應依刑事訴訟法第273條之1第1項、第299條第1項前
段，刑法第28條、第302條第1項、第305條、第55條、第41條第1
項前段、第38條第2項前段，刑法施行法第1條之1，判決如主文
。
本案經檢察官黃震岳提起公訴，檢察官丁○○到庭執行職務。
中　　華　　民　　國　 107　　年　　8 　　月　　7 　　日
                  刑事第一庭   法  官  李俊彬
以上正本證明與原本無異。
如不服本判決應於收受本判決後10日內向本院提出上訴書狀，並
應敘述具體理由。其未敘述上訴理由者，應於上訴期間屆滿後20
日內向本院補提理由書狀（均須按他造當事人之人數附繕本）「
切勿逕送上級法院」。
                               書記官  周玉茹
中　　華　　民　　國　 107　　年　　8 　　月　　7 　　日
附錄本案論罪科刑法條：
中華民國刑法第302條
（剝奪他人行動自由罪）
私行拘禁或以其他非法方法，剝奪人之行動自由者，處 5 年以
下有期徒刑、拘役或 3 百元以下罰金。
因而致人於死者，處無期徒刑或 7 年以上有期徒刑，致重傷者
，處 3 年以上 10 年以下有期徒刑。
第 1 項之未遂犯罰之。

中華民國刑法第305條
（恐嚇危害安全罪）
以加害生命、身體、自由、名譽、財產之事，恐嚇他人致生危害
於安全者，處 2 年以下有期徒刑、拘役或 3 百元以下罰金。